【裁判字號】    97,訴緝,73
【裁判日期】    971223
【裁判案由】    偽造文書等
【裁判全文】
臺灣士林地方法院刑事判決              97年度訴緝字第73號
公  訴  人  臺灣士林地方法院檢察署檢察官
被      告  甲○○
上列被告因偽造文書等案件，經檢察官提起公訴（85年度偵字第
5487、6363、6364號），本院判決如下：
    主  文
本件免訴。
    理  由
一、公訴意旨略以：（一）被告甲○○意圖為自己不法所有之概
    括犯意，於民國83年10月20日、12月30日及84年1 月5 日，
    分別以自己及假冒其姐林姿吟、林姿慧、林玉齡等人，加入
    互助會，使會首丙○○、乙○○同意入會，嗣於83年11月、
    84年1 、2 、3 月連續偽造標單，以林姿吟、林姿慧等人名
    義高標會款，使會首陷於錯誤交付，於85年1 月間即拒絕給
    付死會款。（二）被告甲○○於84年6 月15日組新台幣（下
    同）2 萬元互助會，於85年2 月15日，會員潘美雪以6 千6
    百元得標，詎被告意圖為自己不法之所有，佯稱係他人得標
    云云，使潘美雪無法取得會款，嗣向潘美雪、李秀珠佯稱互
    助會停會，將收死會會款交予活會會員云云，使潘美雪等人
    陷於錯誤，未予追究冒標內情，唯被告僅給予三次會款，其
    餘拒付。因認被告涉犯刑法第339 條第1 項之詐欺取財罪、
    同法第216 條、第210 條行使偽造私文書罪等罪嫌。
二、按時效完成者，應諭知免訴之判決，並得不經言詞辯論為之
    ，刑事訴訟法第302 條第2 款、第307 條分別定有明文。又
    按行為後法律有變更者，適用行為時之法律，但行為後之法
    律有利於行為人者，適用最有利於行為人之法律，95年7 月
    1 日修正施行之刑法第2 條第1 項定有明文。本條規定係關
    於新舊法比較適用之準據法，其本身無關行為可罰性要件之
    變更，故於95年7 月1 日刑法部分條文修正施行後，如有涉
    及比較新舊法之問題，即應逕依修正後刑法第2 條第1 項規
    定，為「從舊從輕」之比較（參見最高法院95年度第8 次刑
    事庭會議決議意旨）。查被告行為後，刑法第80條關於追訴
    權消滅時效之規定，修正前刑法第80條原規定：「追訴權，
    因下列期間內不行使而消滅：(一)死刑、無期徒刑或10年以上
    有期徒刑者，20年。(二)3 年以上10年未滿有期徒刑者，10年
    。(三)1 年以上3 年未滿有期徒刑者，5 年。(四)1 年未滿有期
    徒刑者，3 年。(五)拘役或罰金者，1 年。前項期間自犯罪成
    立之日起算。但犯罪行為有連續或繼續之狀態者，自行為終
    了之日起算」，而修正後刑法第80條則規定：「追訴權，因
    下列期間內未起訴而消滅：(一)犯最重本刑為死刑、無期徒刑
    或10年以上有期徒刑之罪者，30年。(二)犯最重本刑為3 年以
    上10年未滿有期徒刑之罪者，20年。(三)犯最重本刑為1 年以
    上3 年未滿有期徒刑之罪者，10年。(四)犯最重本刑為1 年未
    滿有期徒刑、拘役或罰金之罪者，5 年。前項期間自犯罪成
    立之日起算。但犯罪行為有繼續之狀態者，自行為終了之日
    起算」。本件被告涉犯之刑法339 條第1 項詐欺取財罪，其
    法定刑為5 年以下有期徒刑、拘役或科或併科銀元1,000 元
    以下罰金；刑法第216 條、第210 條行使偽造私文書罪，其
    法定刑為5 年以下有期徒刑，是依修正前刑法第80條之規定
    ，追訴權時效期間均為10年，修正後之刑法第80條則將追訴
    權時效期間提高為20年，經比較新舊法之結果，自以被告行
    為時之修正前刑法第80條規定對被告較為有利，是依刑法第
    2 條第1 項前段之規定，本件應適用被告行為時之修正前刑
    法第80條規定，則關於追訴權時效之停止進行，及其期間、
    計算，應一體適用修正前刑法第83條之規定，合先敘明。
三、經查，本件公訴人認被告於83年11月間至85年2 月15日止，
    涉犯刑法第339 條第1 項之詐欺取財罪、同法第216 條、第
    210 條行使偽造私文書罪等罪嫌，而於85年6 月11日開始偵
    查後，於85年7 月25日提起公訴，同年8 月7 日繫屬本院，
    惟被告於本院審理時逃匿，經本院於85年10月4 日發布通緝
    等情，有臺灣士林地方法院檢察署收文戳章、起訴書、本院
    收文戳章及本院通緝書等件在卷可稽，故本件追訴權時效，
    因被告逃匿致審判之程序，不能繼續，而停止其進行。又被
    告所犯之上開2 罪名，依修正前刑法第80條第1 項第2 款、
    第83條之規定，其追訴權時效期間共12年6 月，而自檢察官
    於85年6 月11日開始實施偵查日起至本院85年10月4 日發布
    通緝日止，此段期間檢察官及本院乃依法行使追訴及審判之
    程序，依司法院大法官會議釋字第138 號解釋，此時追訴權
    既無不行使之情形，自不生時效進行之問題。是本件追訴權
    時效自85年2 月15日被告犯罪行為終了日起算，加計前揭12
    年6 月追訴權時效期間，及公訴人自85年6 月11日開始偵查
    迄至85年10月4 日本院發布通緝期間之3 月又24日，再扣除
    85年7 月25日公訴人提起公訴至同年8 月7 日案件繫屬於本
    院之14日，故本件被告所涉犯前揭詐欺取財罪、行使偽造私
    文書罪之追訴權時效至遲應於97年11月25日即告完成。職是
    ，本件被告犯罪之追訴權時效既已完成，揆諸前開說明，爰
    不經言詞辯論，逕為免訴判決之諭知。
據上論斷，依刑事訴訟法第302 條第2 款、第307 條，判決如主
文。
中    華    民    國    97    年    12    月    23    日
                  刑事第七庭審判長法  官  劉秉鑫
                                  法  官  黎惠萍
                                  法  官  王美玲
以上正本證明與原本無異。
如不服本判決，應於收受送達後10日內向本院提出上訴書狀，其
未敘述上訴理由者，應於上訴期間屆滿後20日內向本院補提理由
書狀（均須按他造當事人之人數附繕本）。
                                  書記官  林靜枝
中    華    民    國    97    年    12    月    23    日


司法院資訊處製作；財團法人民間司法改革基金會備份。
